臺灣臺北地方法院民事裁定  
111年度家聲抗字第27號
抗  告  人  楊舒閔  


上列抗告人對失蹤人楊慶麟聲請死亡宣告事件，對於本院民國11
1年1月18日111年度亡字第4號裁定提起抗告，本院裁定如下：
    主  文
原裁定廢棄，本件移送臺灣士林地方法院。
    理  由
一、原審聲請及抗告意旨略以：抗告人楊舒閔為失蹤人楊慶麟之
    養女，失蹤人為營造工程師，平時都在臺灣，因工作而至沙
    烏地阿拉伯工作2、3年，民國70幾年間，失蹤人於沙烏地阿
    拉伯與抗告人通過電話，回國後亦有與抗告人見一次面，此
    為抗告人與失蹤人最後一次通話及碰面，嗣抗告人因申請戶
    籍謄本始知失蹤人又出國，戶籍謄本顯示楊慶麟於87年5月1
    0日出境，逾2年而被除戶，抗告人不知失蹤人去哪個國家，
    推測可能去香港找其親生女兒，因失蹤人出境後音訊全無，
    完全未再與抗告人聯絡，失聯迄今已逾10年，處於生死不明
    之狀態，如失蹤人仍存活，現年已將近104歲，逾國人平均
    壽命20歲以上，依常理推斷失蹤人應已死亡，為此聲請宣告
    失蹤人死亡等語。
二、按第二審法院不得以第一審法院無管轄權而廢棄原判決，但
    違背專屬管轄之規定者，不在此限；因第一審法院無管轄權
    而廢棄原判決者，應以判決將該事件移送於管轄法院；民事
    訴訟法第452條定有明文。此規定為家事非訟事件之抗告程
    序所準用，家事事件法第97條、非訟事件法第46條、民事訴
    訟法第495條之1第1項並有明文。次按關於聲請宣告死亡事
    件，專屬失蹤人住所地法院管轄，家事事件法第154條第1 
    項第1款亦有明文。
三、查抗告人主張之失蹤人楊慶麟最後戶籍所在地在「臺北市○○
    區○○路0段000巷0弄00號4樓」，有原審卷附其戶籍謄本在卷
    可憑，並為抗告人所自承（見聲請狀所列失蹤人戶籍地所載
    ），對照卷附楊慶麟入出境資訊連結作業查詢資料，可知其
    自84年6月12遷入上開內湖區戶籍所在地起，迄87年5月10日
    出境之期間，其戶籍遷移均未脫臺北市內湖區，揆諸前揭規
    定，本件應專屬臺灣士林地方法院管轄，抗告人誤向無管轄
    權之本院聲請，於法不合。原審未依家事事件法第97條、非
    訟事件法第5條準用民事訴訟法第28條第1項規定，將本件移
    送該管轄法院，逕以裁定駁回抗告人之聲請，即有違誤。抗
    告論旨雖未指摘及此，惟管轄權之有無為法院應依職權調查
    之事項，且本件係違背專屬管轄之規定，爰依前述說明，廢
    棄原裁定，並將本件移送於該管轄法院即臺灣士林地方法院
    。至於原審及本件抗告之程序費用負擔，亦應由該管轄法院
    視本案准駁情形一併裁定，附此敘明。
四、依家事事件法第97條，非訟事件法第46條，民事訴訟法第49
    5條之1第1項、第452條，裁定如主文。
中　　華　　民　　國　　111 　年　　5 　　月　　31　　日
              家事法庭   審判長  法  官  李莉苓         
                     
                                 法  官  陳諾樺

                                 法  官  陳伯均
正本係照原本作成。
本裁定除以適用法規顯有錯誤為理由，不得再抗告。如提起再抗
告，應於收受後10日內委任律師為訴訟代理人向本院提出再抗告
狀。並繳納再抗告費新台幣1,000元。
中　　華　　民　　國　　111 　年　　5 　　月　　31　　日
                                書記官  劉文松